臺灣臺中地方法院臺中簡易庭小額民事判決
111年度中小字第2272號
原      告  新光產物保險股份有限公司

法定代理人  吳昕紘
訴訟代理人  黃家宏
            張光賓
被      告  陳威淘
上列當事人間請求侵權行為損害賠償（交通）事件，本院於民國
111年7月21言詞辯論終結，判決如下：
    主      文
被告應給付原告新臺幣貳萬玖仟玖佰壹拾陸元及自民國一一一年
三月一日起至清償日止，按年息百分之五計算之利息。
訴訟費用新臺幣壹仟元由被告負擔。
本判決得假執行。
    事實及理由
一、原告起訴聲明請求被告給付原告新臺幣（下同）4萬6304元
    及利息，嗣減縮如後開聲明所示（見中小卷第125頁），依
    民事訴訟法第255條第1項第3款規定，應予准許。
二、原告主張：被告於民國110年3月27日14時14分許，駕駛車牌
    號碼0000-00號自用小客車，行經臺中市○○區○○○路0段000號
    前時，因變換車道不當，致撞及由原告所承保之訴外人蘇地
    化駕駛、訴外人益源興業股份有限公司（下稱益源興業公司
    ）所有之車牌號碼000-0000號自用小客車（下稱系爭車輛）
    。系爭車輛送修復，工資費用7236元、塗裝1萬0080元、零
    件費用2萬8988元，合計4萬6304元，原告本於保險責任已賠
    付修理費用，零件部分2萬8988元扣除折舊後為2萬5422元，
    加計工資費用7236元、塗裝1萬0080元，必要修理費用為4萬
    2738元，被告應負擔7成肇責責任為2萬9916元，爰依保險代
    位及侵權行為之法律關係，請求被告如數給付並自起訴狀繕
    本送達翌日起加計法定遲延利息等語，並聲明：被告應給付
    原告2萬9916元及自起訴狀繕本送達翌日起至清償日止，按
    年息百分之5計算之利息。
三、被告則以：被告車輛及系爭車輛駕駛人蘇地化於事故後雖均
    有損害，但當時被告與系爭車輛只是小擦撞，雙方遂達成協
    議，各自找保險公司理賠各自修理，被告車輛受損部分至今
    未修理，系爭車輛未經被告同意即進行維修，被告不同意原
    告代位求償，原告得向被告請求。又被告是要慢慢切出去，
    並未連續變換車道，且被告在主幹道上，應該是系爭車輛要
    讓被告，被告僅負3成之過失責任等語置辯，答辯聲明：原
    告之訴駁回。
四、得心證之理由：
  ㈠原告主張系爭車輛與被告駕駛車牌號碼0000-00號自用小客車
    於前揭時、地發生碰撞，致系爭車輛受有損害，其已依保險
    契約給付保險金4萬6304元等事實，業據其提出行車執照、
    車損相片、警製道路交通事故現場圖、道路交通事故當事人
    登記聯單、初步分析研判表、車險保單、估價單、發票、代
    位求償同意書（以上均影本）為證（見卷第21-45頁），並
    有臺中市政府警察局道路交通事故調查卷宗影本附卷可稽（
    見卷第49-76頁），堪信為真實。按因故意或過失，不法侵
    害他人之權利者，負損害賠償責任；汽車、機車或其他非依
    軌道行駛之動力車輛，在使用中加損害於他人者，駕駛人應
    賠償因此所生之損害，但於防止損害之發生，已盡相當之注
    意者，不在此限，民法第184條第1項前段、第191條之2定有
    明文。被告駕駛車牌號碼0000-00號自用小客車肇事致使系
    爭車輛受損，復未舉證其無過失，自應就系爭車輛損害負賠
    償損害責任。
　㈡按不法毀損他人之物者，被害人得請求賠償其物因毀損所減
    少之價額，民法第第196 條定有明文。物被毀損時，被害人
    除得依民法第196條請求賠償外，並不排除民法第213條至第
    215條之適用。依民法第196條請求賠償物被毀損所減少之價
    額，得以修復費用為估定之標準，但以必要者為限( 例如：
    修理材料以新品換舊品，應予折舊 )。被害人如能證明其物
    因毀損所減少之價額，超過必要之修復費用時，就其差額，
    仍得請求賠償（最高法院77年度第9 次民事庭會議決議(一)
    參照）。查系爭車輛因車禍毀損支出修理費4萬6304元，其
    中工資7236元、塗裝1萬0080元、零件2萬8988元，有發票及
    估價單在卷可稽（見卷第39-43頁）。前開零件部分既係以
    新品換舊品，自應將零件折舊部分予以扣除。系爭車輛係於
    109年12月出廠，有行車執照影本可稽（見卷第21頁）。依
    營利事業所得稅查核準則第95條第6 項規定：「固定資產提
    列折舊採用定率遞減法者，以一年為計算單位，其使用期間
    未滿一年者，按實際使用之月數相當於全年之比例計算之，
    不滿一月者，以一月計」，系爭車輛自109年12月使用至本
    件損害發生之110年3月27日，使用之期間應以4個月計，其
    折舊扣除標準，依行政院所頒固定資產耐用年數表及固定資
    產折舊率表之規定，小型車之耐用年數為5 年，依定率遞減
    法，每年折舊369/1000，則更換零件費用2萬8988元依上開
    標準計算，扣除折舊額後為2萬5422元（計算方法如附表）
    ，加計工資7236元及塗裝1萬0080元，系爭車輛之必要修理
    費用為4萬2738元（25422元＋7236元＋10080元＝42738元）。
  ㈢按損害之發生或擴大，被害人與有過失者，法院得減輕賠償
    金額或免除之，民法第217條第1項規定甚明。又所謂被害人
    與有過失，只須其行為為損害之共同原因，且其過失行為並
    有助成損害之發生或擴大者，即屬相當（最高法院96年度台
    上字第2324號判決參照）。經本院勘驗系爭車輛行車紀錄器
    錄影畫面，勘驗結果：畫面時間2021/03/27/14：03：07開
    始系爭車輛直行最外側車道速度不快，被告車打右轉車燈從
    左側車道欲向右變換至最外側車道，系爭車輛直行並無減速
    、被告車身一半變換入外側車道時車速明顯較慢，兩車發生
    碰撞（見卷第124 頁）。按「汽車在同向二車道以上之道路
    （車道數計算，不含車種專用車道、機車優先道及慢車道）
    ，除應依標誌或標線之指示行駛外，並應遵守下列規定：六
    、變換車道時，應讓直行車先行，並注意安全距離。」，道
    路交通安全規則第102條第1項第6款定有明文。依前開勘驗
    結果，系爭車輛直行最外側車道，被告車從左側車道向右變
    換至最外側車道而致兩車碰撞，被告變換車道未讓直行之系
    爭車輛先行，侵犯系爭車輛路權，違反注意義務情節甚重，
    應為肇事主因。另訴外人蘇地化駕駛系爭車輛車速不快，先
    已見到被告車打右轉車燈欲向右變換車道之動態，未適採鳴
    按喇叭警示或減速等必要安全措施以避免事故發生，應為肇
    事次因，足認訴外人蘇地化就本件事故發生與有過失。本院
    斟酌前揭被告及訴外人蘇地化就事故發生過失情節，認本件
    被告應負擔7/10之責任，訴外人蘇地化應負3/10之責任，方
    屬公允，被告抗辯原告應負7成責任，被告僅負3成責任云云
    ，並不足採。依此計算系爭車輛受損得請求被告賠償之金額
    ，經過失相抵後為2萬9916元（42738元×7/10＝29916元）。
　㈣按「被保險人因保險人應負保險責任之損失發生，而對於第
    三人有損失賠償請求權者，保險人得於給付賠償金額後，代
    位行使被保險人對於第三人之請求權。但其所請求之數額，
    以不逾賠償金額為限」，保險法第53條第1項規定甚明。原
    告承保系爭車輛之車體損失險，並已依保險契約給付保險金
    4萬6304元予訴外人益源興業公司，訴外人益源興業公司對
    於被告之損害賠償請求權，於原告給付賠償金額之範圍，法
    定移轉予原告。是原告主張依保險代位及侵權行為之法律關
    係，請求被告損害賠償2萬9916元，核屬有據。被告抗辯系
    爭車輛未經被告同意即進行維修，不同意原告代位求償云云
    ，所為抗辯均乏依據，均不足採。
  ㈤末按「給付無確定期限者，債務人於債權人得請求給付時，
    經其催告而未為給付，自受催告時起，負遲延責任。其經債
    權人起訴而送達訴狀，或依督促程序送達支付命令，或為其
    他相類之行為者，與催告有同一之效力。」，「遲延之債務
    ，以支付金錢為標的者，債權人得請求依法定利率計算之遲
    延利息。但約定利率較高者，仍從其約定利率。」，民法第
    229條第2項、第233條第1項定有明文。原告所提民事起訴狀
    繕本於111年2月28日送達被告（送達證書見卷第81頁），被
    告自受起訴狀送達時起負遲延責任，並應自翌日起加付法定
    遲延利息。
五、從而，原告本於保險代位及侵權行為之法律關係，請求被告
    給付2萬9916元及自起訴狀繕本送達翌日即111年3月1日起至
    清償日止，按年息百分之5 計算之利息，為有理由，應予准
    許。並依民事訴訟法第436條之19第1項、第78條規定，確定
    本件訴訟費用1000元（即第1審裁判費）由被告負擔。
六、本件小額訴訟為被告敗訴判決，依民事訴訟法第436條之20
    規定，應依職權宣告假執行。
七、據上論結，本件原告之訴為有理由，依民事訴訟法第78條、
    第436條之19第1項、第436條之20，判決如主文。
中　　華　　民　　國　　111 　年　　8 　　月　　11　　日
                  臺灣臺中地方法院臺中簡易庭
                                  法  官  熊祥雲
以上正本係照原本作成。
如不服本判決，應於送達後20日內，以判決違背法令為理由，向
本院提出上訴狀並表明上訴理由（上訴理由應表明一、原判決所
違背之法令及其具體內容；二、依訴訟資料可認為原判決有違背
法令之具體事實），如於本判決宣示後送達前提起上訴者，應於
判決送達後20日內補提上訴理由書（須附繕本）。如委任律師提
起上訴者，應一併繳納上訴審裁判費。
中　　華　　民　　國　　111 　年　　8 　　月　　11　　日
                                  書記官  王麗麗
附表
折舊時間           金額
第1年折舊值        28,988×0.369×(4/12)=3,566
第1年折舊後價值    28,988-3,566=25,422